臺灣屏東地方法院刑事判決　　　　　　　100年度訴字第343號
公　訴　人　臺灣屏東地方法院檢察署檢察官
被　　　告　宋鴻文
上列被告因違反毒品危害防制條例案件，經檢察官提起公訴（99
年度毒偵字第3027號），嗣因被告就被訴犯罪事實為有罪之陳述
，並聽取當事人之意見後，本院裁定改由受命法官獨任進行簡式
審判程序並判決如下：
    主  文
宋鴻文施用第一級毒品，累犯，處有期徒刑捌月，殘留有第一級
毒品海洛因之注射針筒壹支沒收銷燬。
    事  實
一、宋鴻文前於民國90年間因施用毒品案件，經送觀察、勒戒後
    ，認無繼續施用毒品之傾向，由臺灣屏東地方法院檢察署檢
    察官以90年度毒偵字第800 號為不起訴處分確定。又因施用
    毒品案件，經臺灣屏東地方法院檢察署以90年度毒偵字第15
    86、1753號提起公訴及聲請強制戒治，施用毒品部分，經本
    院以91年度訴字第39號判處有期徒刑4 月確定，強制戒治部
    分，則於92年7 月22日執行完畢，再因施用第一、二級毒品
    案件，分別經本院以94年訴字第76號判處有期徒刑1 年確定
    、以94年度訴字第388 號判處有期徒刑6 月確定，並於96年
    11月26日執行完畢。詎猶不知悔改，復基於施用第一級毒品
    之犯意，於99年12月7 日上午11時許，在屏東縣政府勞工處
    對面公園廁所內，以將第一級毒品海洛因加水置於針筒後注
    入體內之方式，施用第一級毒品海洛因1 次。嗣於99年12月
    7 日下午1 時許，在屏東縣內埔鄉○○路137 號前為警盤查
    而查獲，並扣得殘留有第一級毒品海洛因注射針筒1 支。復
    徵得其同意後採尿送驗，檢出海洛因代謝後之嗎啡陽性反應
    ，始知悉上情。
二、案經屏東縣政府警察局內埔分局報請臺灣屏東地方法院檢察
    署檢察官偵查起訴。
    理  由
一、本件被告宋鴻文所犯係死刑、無期徒刑、最輕本刑為3 年以
    上有期徒刑以外之罪，其於準備程序中就被訴事實為有罪之
    陳述，經法官告知簡式審判程序之旨，並聽取當事人之意見
    後，本院認為適宜由受命法官獨任進行簡式審判程序。
二、上揭事實，業據被告宋鴻文於檢察官偵查中及本院審理時坦
    承不諱，且被告宋鴻文為警所採集之尿液檢體，經送請臺灣
    檢驗科技股份有限公司以酵素免疫分析法及氣相層析質譜儀
    法檢驗，結果呈嗎啡陽性反應，有該公司99年12月27日編號
    KH2010C0000000號濫用藥物尿液檢驗報告1 紙在卷足憑；另
    扣案之注射針筒1 支，經屏東縣警察局內埔分局警員以聯華
    生技股份有限公司毒品簡易快速篩檢試劑檢驗結果，其內殘
    留液體含有海洛因成分，有該局初步檢驗報告單1 紙在卷可
    按，堪認被告前開自白與事實相符。按施用第一、二級毒品
    為犯罪行為，毒品危害防制條例第10條定有處罰明文，故施
    用第一、二級毒品者，依前揭規定本應科以刑罰，惟基於刑
    事政策，對合於一定條件之施用者，則依同條例第20條、第
    23條之規定，施以觀察、勒戒及強制戒治之保安處分，又毒
    品危害防制條例於92年7 月9 日修正公布，自93年1 月9日
    施行，其中第20條、第23條將施用毒品之刑事處遇程序，區
    分為「初犯」及「5 年內再犯」、「5 年後再犯」，依其立
    法理由之說明：「初犯」，經觀察、勒戒或強制戒治後，應
    為不起訴處分或不付審理之裁定；經觀察、勒戒或強制戒治
    執行完畢釋放後，「5 年內再犯」者，因其再犯率甚高，原
    實施之觀察、勒戒及強制戒治既已無法收其實效，爰依法追
    訴或裁定交付審理，至於經觀察、勒戒或強制戒治執行完畢
    釋放後，「5 年後再犯」者，前所實施之觀察、勒戒或強制
    戒治已足以遮斷其施用毒品之毒癮，為期自新及協助其斷除
    毒癮，仍適用「初犯」規定，先經觀察、勒戒或強制戒治之
    程序，從而依修正後之規定，僅限於「初犯」及「5 年後再
    犯」2 種情形，始應先經觀察、勒戒或強制戒治程序。倘被
    告於5 年內已再犯，經依法追訴處罰，縱其第3 次（或第3
    次以上）再度施用毒品之時間，在初犯經觀察、勒戒或強制
    戒治執行完畢釋放5 年以後，已不合於「5 年後再犯」之規
    定，且因已於「5 年內再犯」，顯見其再犯率甚高，原實施
    觀察、勒戒或強制戒治，已無法收其實效，即應依該條例第
    10條處罰（最高法院97年度第5 次刑事庭會議決議意旨參照
    ），查被告前因施用毒品案件，有如上開事實欄所示觀察、
    勒戒、強制戒治執行完畢，且於觀察、勒戒、強制戒治執行
    完畢後5 年內，再犯施用毒品罪受科刑判決並執行完畢等情
    ，有臺灣高等法院被告前案紀錄表在卷可稽，則被告再犯本
    件施用毒品罪，依據上開說明，自應依法論罪科刑。
三、查海洛因為毒品危害防制條例第2 條第2 項第1 款明定之第
    一級毒品，不得持有及施用，核被告宋鴻文所為，係犯毒品
    危害防制條例第10條第1 項之施用第一級毒品罪其施用前持
    有第一級毒品海洛因之低度行為，應為其施用第一級毒品海
    洛因之高度行為所吸收，不另論罪。被告前於94年因施用第
    一、二級毒品案件，分別經本院以94年訴字第76號判處有期
    徒刑1 年確定、以94年度訴字第388 號判處有期徒刑6 月確
    定，並於96年11月26日執行完畢等情，有臺灣高等法院被告
    前案紀錄表1 份在卷可稽，其於受徒刑之執行完畢，5 年以
    內故意再犯本件有期徒刑以上之罪，為累犯，應依刑法第47
    條第1 項之規定加重其刑。爰審酌被告前經觀察、勒戒、強
    制戒治後，仍未戒斷其施用毒品之惡習，並參酌其素行狀況
    、犯罪之動機、目的、手段、所生戕害其身心情形及犯罪後
    坦承犯行，態度良好等一切情狀，量處如主文所示之刑。至
    扣案之注射針筒1 支，其上均殘留有不可析離之第一級毒品
    海洛因毒品成分，業如前述，均應依毒品危害防制條例第18
    條第1 項規定諭知沒收銷燬。
據上論斷，應依刑事訴訟法第273 條之1 第1 項、第299 條第1
項前段，毒品危害防制條例第10條第1 項、第18條第1 項前段，
刑法第11條、第47條第1 項，判決如主文。
本案經檢察官劉昀到庭執行職務。
中    華    民    國   100    年    5     月    5     日
                  刑事第二庭    法  官  涂裕洪
以上正本證明與原本無異。
如不服本判決應於收受判決後10日內向本院提出上訴書狀，並應
敘述具體理由；其未敘述上訴理由者，應於上訴期間屆滿後20日
內向本院補提理由書（均須按他造當事人之人數附繕本）「切勿
逕送上級法院」。
中    華    民    國   100    年    5     月    5     日
                                書記官  卓春成
附錄本判決論罪科刑法條全文：
毒品危害防制條例第10條第1項：
施用第一級毒品者，處六月以上五年以下有期徒刑。